---
title: "Calculo del IPC"
output: html_notebook
author: Shannon C. M.
---

### Librerias y conexión a la base de datos

Se importan las librerías para las bases de datos

```{r}
library("readxl")
library("tidyverse")
require("tidyverse")
library("writexl")
library("tibble")
library("openxlsx")
library("DBI")
library("odbc")
library("RSQLite")
library("psych")
library("pracma")
library("bit64")

source("funciones_ipc.R")
```

Conexión al servidor

```{r}
server <- 'ipcprod.database.windows.net'
user <- 'ipcreader'
pas <- '1pc/*2023'
database <- 'db-indices'

#server <- 'inegt-ipc.database.windows.net'
#user <- 'ipcuser_exec'
#pas <- 'In3/*ipc2023'
#database <- 'db-indices'
```

```{r}
#crea un string completo para conectarse a la base de datos
conn_str <- paste0("Driver={ODBC Driver 17 for SQL Server};",
  "Server=", server, ";",
  "Database=", database, ";",
  "Uid=", user, ";",
  "Pwd=", pas, ";"
)
```

```{r}
con <- dbConnect(odbc::odbc(), .connection_string=conn_str)
```

Obtención de la base de datos

El dataframe "boletas" tiene todos los datos obtenidos del servidor con la base de datos del mes actual

```{sql connection=con, output.var="boletas"}
EXEC [dbo].[sp_get_precios_recolectados_mes] 2024, 3
```

El dataframe "ponderaciones" contiene los datos de las ponderaciones para el mes actual, asi como los indices del mes anterior que estan en la variable "indice_anterior"

```{sql connection=con, output.var="ponderaciones"}
EXEC sp_get_indice_grupo 2024, 3
```

```{r}
#un mini df que tiene la participacion de las regiones
participacion <- data.frame(region = c(1,2,3,4,5,6,7,8),
                            participacion = c(13.472203,12.046949,12.486967,12.483411,12.674423,12.415842,12.190962,12.229243)) %>% 
  mutate(region = as.integer64(region))
```

```{r}
dbDisconnect(con)
```

### Adecuación de la base de datos

En este apartado se modifica el dataframe agregando una columna para asignar a cada variedad un grupo para su identificación posterior, la base de datos modificada se guarda en el dataframe de nombre "bol"

```{r}
bol <- boletas %>%
  #filter(tp_poll_impute_status %in% c(351821, 351824)) %>% #filtro de estado de imputacion
  #filter(detail_tp_poll_status %in% c(351634, 351635)) %>% #filtro de estado de la boleta
  select(region, codigo_articulo, articulo, cantidad_anterior, cantidad_actual, precio_anterior, precio_actual, nt_tipo) %>% 
  mutate(cod_prod = substr(codigo_articulo, 1, ifelse(nchar(codigo_articulo) > 8, nchar(codigo_articulo) - 2, nchar(codigo_articulo) - 1)), .before = codigo_articulo) %>% 
  mutate(cod_prod = ifelse(nchar(cod_prod) == 6, paste0("0", cod_prod), cod_prod)) %>%
  mutate(cantidad_anterior = ifelse(cantidad_anterior == 0 | is.na(cantidad_anterior), cantidad_actual, cantidad_anterior)) %>% 
  mutate(precio_anterior = ifelse(precio_anterior == 0 | is.na(precio_anterior), precio_actual, precio_anterior))
#estas ultimas 2 condicionales son en caso de que no aparezca un precio/cantidad o el precio/cantidad que se reporta tenga valor 0
  
  #mutate(cantidad_actual = cantidad_anterior) %>% 
  #mutate(precio_actual = precio_anterior) # estas dos ultimas filas no irian en la de verdad esto es solo para la prueba del calculo
```

```{r}
#sum(is.na(bol)) #esto es el numero de datos faltantes en las boletas
#unique(bol$cod_prod)
#sum(is.na(boletas$cantidad_actual))

#which(is.na(bol$cantidad_actual))
```

```{r}
#bol %>% 
  #filter(cod_prod == "1312002") #%>% 
  #filter(cod_prod == "0116104")
#aqui estoy revisando los datos de las boletas que tienen precios extraños que modifican el indice de los productos
```

```{r}
#Aqui tengo las ponderaciones para cada produto por cada region y los indices anteriores
pon_prod <- pondcat("Producto") %>% 
  rename(cod_prod = grupo_codigo) %>%
  mutate(cod_prod = ifelse(nchar(cod_prod) == 6, paste0("0", cod_prod), cod_prod))
```

### Cálculo del IPC

#### 1. Cálculo de la variación de las variedades (artículos)

```{r}
bol01 <- variacion(bol) %>% 
  mutate(var_prod = ifelse(nt_tipo %in% c(351761,351762), 1, var_prod)) %>% 
  select(region, cod_prod, codigo_articulo, articulo, var_prod)
  #drop_na()

#sum(is.na(bol01))
bol01
```

```{r}
#esto es solo para una prueba, luego lo borro 
read_xlsx('variacionpy.xlsx') %>% 
  rename(indpy = 1) %>% 
  mutate(var_r = bol01$var_prod) %>% 
  mutate(varigual = if_else(var_prod == var_r, TRUE, FALSE)) %>% 
  mutate(varres = var_prod-var_r) %>% 
  filter(varigual == FALSE) %>% 
  select(indpy, var_prod, var_r, varigual, varres)
```

#### 2. Relativo de precios de un producto

Esto es la media geométrica de todas las variaciones de las variedades (artículos) que componen un producto.

```{r}
relativo <- bol01 %>% 
  group_by(region, cod_prod) %>% 
  summarize(relativo = geometric.mean(var_prod)) %>%
  left_join(pon_prod %>% select(region, cod_prod, grupo_nombre, ponderacion_region, indice_anterior), 
                           by = c("region", "cod_prod")) %>% 
  select(region, cod_prod, grupo_nombre, relativo, ponderacion_region, indice_anterior)

relativo
```

#### 3. Promedio ponderado

Se calcula la variacion acumulada, que es la suma producto de los relativos y sus ponderaciones. Luego se realiza la suma de los ponderadores y a partir de estos valores se calcula el promedio ponderado

```{r}
prom_pon <- relativo %>% 
  group_by(region, cod_prod, grupo_nombre) %>%
  summarize(var_ac = sum(relativo*ponderacion_region),
            sum_pon = sum(ponderacion_region)) %>% 
  mutate(prom_pon = var_ac/sum_pon) %>% 
  left_join(relativo %>% select(region, cod_prod, grupo_nombre, ponderacion_region, indice_anterior), by = c("region", "cod_prod", "grupo_nombre"))
```

```{r}
#which(is.na(prom_pon$ponderacion_region))

#estos na que aparecen son de los que estan mal codificados
```

#### 4. Índice de precios por región

##### 4.1 Índice de productos

```{r}
ind_prod <- prom_pon %>% 
  mutate(ind_prod = indice_anterior*prom_pon) %>% 
  cod_grupos() %>% 
  drop_na() #utilice el dropna porque hay datos faltantes en las boletas
#ind_prod
#ind_prod %>% 
#  select(region, cod_prod, grupo_nombre, sum_pon, prom_pon, ind_prod) %>% 
#  filter(cod_prod == "0111102")

#indover150 <- 
#ind_prod %>% 
#  select(region, cod_prod, grupo_nombre, var_ac, sum_pon, prom_pon, ponderacion_region, ind_prod) %>% 
  #filter(ind_prod > 1000) #%>% 
  #filter(ind_prod > 500) #%>%
  #filter(ind_prod > 110)
#  filter(ind_prod < 80)

ind_prod01 <- ind_prod %>% 
  select(region, cod_prod, ind_prod)
#se guardan los datos en el workbook
#writeData(indices, "Cuadro1", ind_prod01)

#
ind_prod
```

```{r}
#esta parte se uso porque en enero no aparecian todos los productos
#ind_prod <- ind_prod %>% 
#  select(region, cod_div, cod_grupo, cod_clase, cod_subclase, cod_prod, grupo_nombre, ind_prod) %>% 
#  full_join(pon_prod) %>% 
#  mutate(ind_prod = ifelse(is.na(ind_prod), indice_anterior, ind_prod)) %>% 
#  filter(region != 0)

#ind_prod01 <- ind_prod %>% 
#  select(region, cod_prod, ind_prod)
```

##### 4.2 Índice de subclase

```{r}
ind_subclase <- ind_prod %>% 
  select(region, cod_subclase, grupo_nombre, ponderacion_region, ind_prod) %>% 
  rename(grupo_codigo = cod_subclase) %>% 
  group_by(region, grupo_codigo) %>%
  summarize(sum1 = sum(ind_prod*ponderacion_region),
            sum2 = sum(ponderacion_region),
            count = n()) %>% 
  mutate(ind = sum1/sum2) %>%
  drop_na() %>% 
  select(region, grupo_codigo, ind)
```

##### 4.3 Índice de clase

```{r}
ind_clase <- ind_prod %>% 
  select(region, cod_clase, grupo_nombre, ponderacion_region, ind_prod) %>% 
  rename(grupo_codigo = cod_clase) %>% 
  group_by(region, grupo_codigo) %>%
  summarize(sum1 = sum(ind_prod*ponderacion_region),
            sum2 = sum(ponderacion_region),
            count = n()) %>% 
  mutate(ind = sum1/sum2) %>%
  drop_na() %>% 
  select(region, grupo_codigo, ind)
```

##### 4.4 Índice de grupo

```{r}
ind_grupo <- ind_prod %>% 
  select(region, cod_grupo, grupo_nombre, ponderacion_region, ind_prod) %>% 
  rename(grupo_codigo = cod_grupo) %>% 
  group_by(region, grupo_codigo) %>%
  summarize(sum1 = sum(ind_prod*ponderacion_region),
            sum2 = sum(ponderacion_region),
            count = n()) %>% 
  mutate(ind = sum1/sum2) %>%
  drop_na() %>% 
  select(region, grupo_codigo, ind)
```

##### 4.5 Índice de división

```{r}
ind_div <- ind_prod %>% 
  select(region, cod_div, grupo_nombre, ponderacion_region, ind_prod) %>% 
  rename(grupo_codigo = cod_div) %>% 
  group_by(region, grupo_codigo) %>%
  summarize(sum1 = sum(ind_prod*ponderacion_region),
            sum2 = sum(ponderacion_region),
            count = n()) %>% 
  mutate(ind = sum1/sum2) %>%
  drop_na() %>% 
  select(region, grupo_codigo, ind)
```

#### 5. Índice de precios a nivel república

##### 5.1 índice de productos

```{r}
ind_rep_prod <- ind_prod %>% 
  group_by(cod_prod, grupo_nombre) %>%
  summarize(sum1 = sum(ponderacion_region*ind_prod),
            sum2 = sum(ponderacion_region),
            count = n()) %>% 
  mutate(ind_prod_rep = sum1/sum2) %>%
  select(cod_prod, grupo_nombre, ind_prod_rep)
```

##### 5.1 índice de subclase

```{r}
ind_rep_subclase <- ind_prod %>% 
  group_by(cod_subclase) %>%
  summarize(sum1 = sum(ponderacion_region*ind_prod),
            sum2 = sum(ponderacion_region),
            count = n()) %>% 
  mutate(ind_prod_rep = sum1/sum2) %>%
  drop_na() %>% 
  select(cod_subclase, ind_prod_rep)
```

##### 5.2 Índice de clase

```{r}
ind_rep_clase <- ind_prod %>% 
  group_by(cod_clase) %>%
  summarize(sum1 = sum(ponderacion_region*ind_prod),
            sum2 = sum(ponderacion_region)) %>% 
  mutate(ind_prod_rep = sum1/sum2) %>%
  drop_na() %>% 
  select(cod_clase, ind_prod_rep)
```

##### 5.3 Índice de grupo

```{r}
ind_rep_grupo <- ind_prod %>% 
  group_by(cod_grupo) %>%
  summarize(sum1 = sum(ponderacion_region*ind_prod),
            sum2 = sum(ponderacion_region)) %>% 
  mutate(ind_prod_rep = sum1/sum2) %>%
  drop_na() %>% 
  select(cod_grupo, ind_prod_rep)
```

##### 5.4 Índice de división

```{r}
ind_rep_div <- ind_prod %>% 
  group_by(cod_div) %>%
  summarize(sum1 = sum(ponderacion_region*ind_prod),
            sum2 = sum(ponderacion_region)) %>% 
  mutate(ind_prod_rep = sum1/sum2) %>%
  drop_na() %>% 
  select(cod_div, ind_prod_rep)
```

#### 6. Índice general

```{r}
ind_gen <- ind_prod %>% 
  group_by(region) %>%
  summarize(sum1 = sum(ponderacion_region*ind_prod),
            sum2 = sum(ponderacion_region)) %>% 
  mutate(ind_prod_rep = sum1/sum2) %>%
  select(region, ind_prod_rep)

ind_gen
```

```{r}
ind_rep <- ind_prod %>% 
  summarize(sum1 = sum(ponderacion_region*ind_prod),
            sum2 = sum(ponderacion_region)) %>% 
  mutate(indrep = sum1/sum2)
ind_rep
```

#### 7. Incidencias

7.1 Incidencias por producto

```{r}
incid_prod <- ind_prod %>% 
  select(region, cod_prod, grupo_nombre, ponderacion_region, ind_prod) %>% 
  left_join(pondcat("Producto") %>% 
              rename(cod_prod = grupo_codigo) %>%
              mutate(cod_prod = ifelse(nchar(cod_prod) == 6, paste0("0", cod_prod), cod_prod)) %>% 
              select(region, cod_prod, grupo_nombre, indice_anterior), 
            by = c("region", "cod_prod", "grupo_nombre")) %>% 
  mutate(inc_prod = ((ind_prod-indice_anterior)*ponderacion_region)/indice_anterior) %>% 
  select(region, cod_prod, grupo_nombre, inc_prod)
```

7.2 Incidencias por division

```{r}
incid_div <- ind_div %>% 
  select(region, grupo_codigo, ind) %>% 
  left_join(pondcat("División") %>% 
              mutate(grupo_codigo = ifelse(nchar(grupo_codigo) == 1, paste0("0", grupo_codigo), grupo_codigo)) %>% 
              select(region, grupo_codigo, ponderacion_region, indice_anterior), 
            by = c("region", "grupo_codigo")) %>% 
  mutate(inc_div = ((ind-indice_anterior)*ponderacion_region)/indice_anterior) %>% 
  select(region, grupo_codigo, inc_div) %>% 
  drop_na()
```

7.3 Incidencias por region

```{r}
ind_reg_ant <- pon_prod %>% 
  filter(region != 0) %>% 
  group_by(region) %>%
  summarize(sum1 = sum(ponderacion_region*indice_anterior),
            sum2 = sum(ponderacion_region)) %>% 
  mutate(ind_reg_ant = sum1/sum2) %>%
  select(region, ind_reg_ant)
```

```{r}
incid_reg <- ind_gen %>% 
  select(region, ind_prod_rep) %>% 
  left_join(participacion) %>% 
  left_join(ind_reg_ant) %>% 
  mutate(inc_prod = ((ind_prod_rep-ind_reg_ant)*participacion)/ind_reg_ant) %>% 
  select(region, inc_prod)
```

#### 8. Productos no recolectados

```{r}
#aca va la parte donde se obtienen los productos que no se cotizaron en el mes
prod_faltantes <- pon_prod %>% 
  filter(region == 0) %>% 
  anti_join(ind_prod, by = "cod_prod") %>% 
  select(cod_prod, grupo_nombre)
```

Exportamos a un excel de nombre para este mes

```{r}
#exportarexcel("indiceprelim_032024.xlsx")
```
