---
title: "Calculo del IPC"
output: html_notebook
author: Shannon C. M.
---

### Librerias y conexión a la base de datos

Se importan las librerías para las bases de datos

```{r}
library("readxl")
library("tidyverse")
require("tidyverse")
library("writexl")
library("tibble")
library("openxlsx")
library("DBI")
library("odbc")
library("RSQLite")
library("psych")
library("pracma")
library("bit64")

source("funciones_ipc.R")
```

Conexión al servidor

```{r}
server <- 'inegt-ipc.database.windows.net'
user <- 'ipcuser_exec'
pas <- 'In3/*ipc2023'
database <- 'db-indices'
```

```{r}
#crea un string completo para conectarse a la base de datos
conn_str <- paste0("Driver={ODBC Driver 17 for SQL Server};",
  "Server=", server, ";",
  "Database=", database, ";",
  "Uid=", user, ";",
  "Pwd=", pas, ";"
)
```

```{r}
con <- dbConnect(odbc::odbc(), .connection_string=conn_str)
```

Obtención de la base de datos

```{sql connection=con, output.var="boletas"}
EXEC [dbo].[sp_get_precios_recolectados_mes] 2024, 1
```

```{sql connection=con, output.var="ponderaciones"}
EXEC sp_get_indice_grupo 2024, 1
```

```{sql connection=con, output.var="bolant"}
EXEC sp_get_indice_grupo 2023, 12
```

```{r}
#un mini df que tiene la participacion de las regiones
participacion <- data.frame(region = c(1,2,3,4,5,6,7,8),
                            participacion = c(29.79,6.98,7.77,20.41,8.01,11.97,11.38,3.69)) %>% 
  mutate(region = as.integer64(region))
```

```{r}
dbDisconnect(con)
```

### Adecuación de la base de datos

En este apartado se modifica el dataframe agregando una columna para asignar a cada variedad un grupo para su identificación posterior

```{r}
bol <- boletas %>%
  filter(tp_poll_impute_status %in% c(351821, 351824)) %>% 
  filter(detail_tp_poll_status %in% c(351634, 351635)) %>% 
  select(region, codigo_articulo, articulo, cantidad_anterior, cantidad_actual, precio_anterior, precio_actual, nt_tipo) %>% 
  mutate(cod_prod = substr(codigo_articulo, 1, ifelse(nchar(codigo_articulo) > 8, nchar(codigo_articulo) - 2, nchar(codigo_articulo) - 1)), .before = codigo_articulo) %>% 
  mutate(cod_prod = ifelse(nchar(cod_prod) == 6, paste0("0", cod_prod), cod_prod)) %>% 
  mutate(cantidad_anterior = ifelse(cantidad_anterior == 0, cantidad_actual, cantidad_anterior)) %>% 
  mutate(precio_anterior = ifelse(precio_anterior == 0, precio_actual, precio_anterior)) %>% 
  mutate(cantidad_anterior = ifelse(is.na(cantidad_anterior), cantidad_actual, cantidad_anterior)) %>% 
  mutate(precio_anterior = ifelse(is.na(precio_anterior), precio_actual, precio_anterior)) #%>%
  #filter(cantidad_anterior !=0) %>% 
  #filter(precio_anterior !=0)

  
  #mutate(cantidad_actual = cantidad_anterior) %>% 
  #mutate(precio_actual = precio_anterior) # estas dos ultimas filas no irian en la de verdad esto es solo para la prueba
```

```{r}
sum(is.na(bol)) #esto es el numero de datos faltantes en las boletas
#unique(bol$cod_prod)
```

```{r}
bol %>% 
  filter(cod_prod == "0117205") #%>% 
  #filter(cod_prod == "0116104")
#aqui estoy revisando los datos de las boletas que tienen precios extraños que modifican el indice de los productos
```

```{r}
#Aqui tengo las ponderaciones para cada produto por cada region y los indices anteriores
pon_prod <- pondcat("Producto") %>% 
  rename(cod_prod = grupo_codigo) %>%
  mutate(cod_prod = ifelse(nchar(cod_prod) == 6, paste0("0", cod_prod), cod_prod))
```

### Cálculo del IPC

#### 1. Cálculo de la variación de las variedades (artículos)

```{r}
bol01 <- variacion(bol) %>% 
  mutate(var_prod = ifelse(nt_tipo %in% c(351761,351762), 1, var_prod)) %>% 
  select(region, cod_prod, codigo_articulo, articulo, var_prod)
  #drop_na()
#bol01 %>% 
#  select(region, cod_prod, codigo_articulo, articulo, var_prod)

sum(is.na(bol01))
```

#### 2. Relativo de precios de un producto

Esto es la media geométrica de todas las variaciones de las variedades (artículos) que componen un producto.

```{r}
relativo <- bol01 %>% 
  group_by(region, cod_prod) %>% 
  summarize(relativo = geometric.mean(var_prod)) %>%
  left_join(pon_prod %>% select(region, cod_prod, grupo_nombre, ponderacion_region, indice_grupo), 
                           by = c("region", "cod_prod")) %>% 
  select(region, cod_prod, grupo_nombre, relativo, ponderacion_region, indice_grupo)
```

#### 3. Promedio ponderado

Se calcula la variacion acumulada, que es la suma producto de los relativos y sus ponderaciones. Luego se realiza la suma de los ponderadores y a partir de estos valores se calcula el promedio ponderado

```{r}
prom_pon <- relativo %>% 
  group_by(region, cod_prod, grupo_nombre) %>%
  summarize(var_ac = sum(relativo*ponderacion_region),
            sum_pon = sum(ponderacion_region)) %>% 
  mutate(prom_pon = var_ac/sum_pon) %>% 
  left_join(relativo %>% select(region, cod_prod, grupo_nombre, ponderacion_region, indice_grupo), by = c("region", "cod_prod", "grupo_nombre"))
```

#### 4. Índice de precios por región

##### 4.1 Índice de productos

```{r}
ind_prod <- prom_pon %>% 
  mutate(ind_prod = indice_grupo*prom_pon) %>% 
  cod_grupos() %>% 
  drop_na() #utilice el dropna porque hay datos faltantes en las boletas
#ind_prod
#ind_prod %>% 
#  select(region, cod_prod, grupo_nombre, sum_pon, prom_pon, ind_prod) %>% 
#  filter(cod_prod == "0111102")

#indover150 <- 
ind_prod %>% 
  select(region, cod_prod, grupo_nombre, var_ac, sum_pon, prom_pon, ponderacion_region, ind_prod) %>% 
  #filter(ind_prod > 1000) #%>% 
  #filter(ind_prod > 500) #%>%
  #filter(ind_prod > 140)
  filter(ind_prod < 90)

#ind_prod01 <- ind_prod %>% 
#  select(region, cod_prod, ind_prod)
#se guardan los datos en el workbook
#writeData(indices, "Cuadro1", ind_prod01)

#write.xlsx(indover150, "indicessobre150_012024.xlsx")
```

```{r}
ind_prod <- ind_prod %>% 
  select(region, cod_div, cod_grupo, cod_clase, cod_subclase, cod_prod, grupo_nombre, ind_prod) %>% 
  full_join(pon_prod) %>% 
  mutate(ind_prod = ifelse(is.na(ind_prod), indice_grupo, ind_prod)) %>% 
  filter(region != 0)

ind_prod01 <- ind_prod %>% 
  select(region, cod_prod, ind_prod)
```

##### 4.2 Índice de subclase

```{r}
ind_subclase <- ind_prod %>% 
  select(region, cod_subclase, grupo_nombre, ponderacion_region, ind_prod) %>% 
  rename(grupo_codigo = cod_subclase) %>% 
  group_by(region, grupo_codigo) %>%
  summarize(sum1 = sum(ind_prod*ponderacion_region),
            sum2 = sum(ponderacion_region),
            count = n()) %>% 
  mutate(ind = sum1/sum2) #%>% 
  #filter(ind > 150)
sum(is.na(ind_subclase)) 
```

##### 4.3 Índice de clase

```{r}
ind_clase <- ind_prod %>% 
  select(region, cod_clase, grupo_nombre, ponderacion_region, ind_prod) %>% 
  rename(grupo_codigo = cod_clase) %>% 
  group_by(region, grupo_codigo) %>%
  summarize(sum1 = sum(ind_prod*ponderacion_region),
            sum2 = sum(ponderacion_region),
            count = n()) %>% 
  mutate(ind = sum1/sum2) #%>% 
  #filter(ind > 150) #%>% 
  #filter(grupo_codigo == "0111") 
#el "problema" aqui es que el count esta contando todos todos los que se usaron, porque estoy yendo desde la base de datos de los productos, que si coindicen al menos para el arroz, excepto en la region 7 que me salen solo 15 :O
```

##### 4.4 Índice de grupo

```{r}
ind_grupo <- ind_prod %>% 
  select(region, cod_grupo, grupo_nombre, ponderacion_region, ind_prod) %>% 
  rename(grupo_codigo = cod_grupo) %>% 
  group_by(region, grupo_codigo) %>%
  summarize(sum1 = sum(ind_prod*ponderacion_region),
            sum2 = sum(ponderacion_region),
            count = n()) %>% 
  mutate(ind = sum1/sum2) #%>% 
  #filter(ind > 150)
```

##### 4.5 Índice de división

```{r}
ind_div <- ind_prod %>% 
  select(region, cod_div, grupo_nombre, ponderacion_region, ind_prod) %>% 
  rename(grupo_codigo = cod_div) %>% 
  group_by(region, grupo_codigo) %>%
  summarize(sum1 = sum(ind_prod*ponderacion_region),
            sum2 = sum(ponderacion_region),
            count = n()) %>% 
  mutate(ind = sum1/sum2) #%>% 
  #filter(ind > 150) #%>% 
  #select(region, grupo_codigo, ind)
```

#### 5. Índice de precios a nivel república

##### 5.1 índice de productos

```{r}
ind_rep_prod <- ind_prod %>% 
  group_by(cod_prod, grupo_nombre) %>%
  summarize(sum1 = sum(ponderacion_region*ind_prod),
            sum2 = sum(ponderacion_region),
            count = n()) %>% 
  mutate(ind_prod_rep = sum1/sum2) #%>% 
  #filter(ind_prod_rep > 150) #%>% 
  #filter(cod_prod == "0431104")
```

##### 5.1 índice de subclase

```{r}
ind_rep_subclase <- ind_prod %>% 
  group_by(cod_subclase) %>%
  summarize(sum1 = sum(ponderacion_region*ind_prod),
            sum2 = sum(ponderacion_region),
            count = n()) %>% 
  mutate(ind_prod_rep = sum1/sum2) #%>% 
  #filter(ind_prod_rep > 150)
```

##### 5.2 Índice de clase

```{r}
ind_rep_clase <- ind_prod %>% 
  group_by(cod_clase) %>%
  summarize(sum1 = sum(ponderacion_region*ind_prod),
            sum2 = sum(ponderacion_region)) %>% 
  mutate(ind_prod_rep = sum1/sum2) #%>% 
  #filter(ind_prod_rep > 150)
```

##### 5.3 Índice de grupo

```{r}
ind_rep_grupo <- ind_prod %>% 
  group_by(cod_grupo) %>%
  summarize(sum1 = sum(ponderacion_region*ind_prod),
            sum2 = sum(ponderacion_region)) %>% 
  mutate(ind_prod_rep = sum1/sum2) #%>% 
  #filter(ind_prod_rep > 150)
```

##### 5.4 Índice de división

```{r}
ind_rep_div <- ind_prod %>% 
  group_by(cod_div) %>%
  summarize(sum1 = sum(ponderacion_region*ind_prod),
            sum2 = sum(ponderacion_region)) %>% 
  mutate(ind_prod_rep = sum1/sum2) #%>% 
  #filter(ind_prod_rep > 150)
```

#### 6. Índice general

```{r}
ind_gen <- ind_prod %>% 
  group_by(region) %>%
  summarize(sum1 = sum(ponderacion_region*ind_prod),
            sum2 = sum(ponderacion_region)) %>% 
  mutate(ind_prod_rep = sum1/sum2) #%>% 
  #select(region, ind_prod_rep)
```

```{r}
ind_rep <- ind_prod %>% 
  summarize(sum1 = sum(ponderacion_region*ind_prod),
            sum2 = sum(ponderacion_region)) %>% 
  mutate(indrep = sum1/sum2)
```

#### 7. Incidencias

7.1 Incidencias por producto

```{r}
ind_prod %>% 
  select(region, cod_prod, grupo_nombre, ponderacion_region, ind_prod) %>% 
  left_join(pondant(bolant,"Producto") %>% 
              rename(cod_prod = grupo_codigo) %>%
              mutate(cod_prod = ifelse(nchar(cod_prod) == 6, paste0("0", cod_prod), cod_prod)) %>% 
              select(region, cod_prod, grupo_nombre, indice_grupo), 
            by = c("region", "cod_prod", "grupo_nombre")) %>% 
  mutate(inc_prod = ((ind_prod-indice_grupo)*ponderacion_region)/100)
```

7.2 Incidencias por division

```{r}
ind_div %>% 
  select(region, grupo_codigo, ind) %>% 
  left_join(pondant(bolant,"División") %>% 
              mutate(grupo_codigo = ifelse(nchar(grupo_codigo) == 1, paste0("0", grupo_codigo), grupo_codigo)) %>% 
              select(region, grupo_codigo, ponderacion_region, indice_grupo), 
            by = c("region", "grupo_codigo")) %>% 
  mutate(inc_div = ((ind-indice_grupo)*ponderacion_region)/100)
```

7.3 Incidencias por region

```{r}
ind_gen %>% 
  select(region, ind_prod_rep) %>% 
  left_join(pondant(bolant,"División") %>% 
              mutate(grupo_codigo = ifelse(nchar(grupo_codigo) == 1, paste0("0", grupo_codigo), grupo_codigo))
  #left_join(pondant(bolant,"División") #%>% 
  #            mutate(grupo_codigo = ifelse(nchar(grupo_codigo) == 1, paste0("0", grupo_codigo), grupo_codigo)) %>% 
  #            select(region, grupo_codigo, ponderacion_region, indice_grupo), 
  #          by = c("region", "grupo_codigo")) %>% 
  #mutate(inc_div = ((ind-indice_grupo)*ponderacion_region)/100)
```

Exportamos a un excel

```{r}
indices <- createWorkbook()
for (i in 1:13) {
  nombres_cuad <- paste("Cuadro",i,sep = "")
  addWorksheet(indices, nombres_cuad)}

#se guardan los datos en el workbook
writeData(indices, "Cuadro1", ind_prod01)
writeData(indices, "Cuadro2", ind_subclase)
writeData(indices, "Cuadro3", ind_clase)
writeData(indices, "Cuadro4", ind_grupo)
writeData(indices, "Cuadro5", ind_div)
writeData(indices, "Cuadro6", ind_rep_prod)
writeData(indices, "Cuadro7", ind_rep_subclase)
writeData(indices, "Cuadro8", ind_rep_clase)
writeData(indices, "Cuadro9", ind_rep_grupo)
writeData(indices, "Cuadro10", ind_rep_div)
writeData(indices, "Cuadro11", ind_gen)
writeData(indices, "Cuadro12", ind_rep)

saveWorkbook(indices, "prueba01.xlsx", overwrite = TRUE)
```
