---
title: "Calculo del IPC"
output: html_notebook
author: Shannon C. M.
---

### Librerias y conexión a la base de datos

Se importan las librerías para las bases de datos

```{r}
library("readxl")
library("tidyverse")
require("tidyverse")
library("writexl")
library("tibble")
library("openxlsx")
library("DBI")
library("odbc")
library("RSQLite")
library("psych")
library("pracma")
library("bit64")
library('glue')

source("funciones_ipc.R")
```

Ingresa el año y el mes a calcular

```{r}
anio <- 2024
mes <- 5
```

Conexión al servidor

```{r}
server <- 'ipcprod.database.windows.net'
user <- 'ipcreader'
pas <- '1pc/*2023'
database <- 'db-indices'
```

```{r}
#crea un string completo para conectarse a la base de datos
conn_str <- paste0("Driver={ODBC Driver 17 for SQL Server};",
  "Server=", server, ";",
  "Database=", database, ";",
  "Uid=", user, ";",
  "Pwd=", pas, ";"
)
```

```{r}
con <- dbConnect(odbc::odbc(), .connection_string=conn_str)
```

```{r}
#se genera el nombre del archivo donde se guardan los indices calculados
excel_indact01 <- 'indprod'
excel_indact02 <- '.xlsx'

excel_indactual <- glue("{excel_indact01}_{mes}_{anio}{excel_indact02}")
excel_indactual
```

Obtención de la base de datos

El dataframe "boletas" tiene todos los datos obtenidos del servidor con la base de datos del mes actual. El dataframe "ponderaciones" contiene los datos de las ponderaciones para el mes actual, asi como los indices del mes anterior que estan en la variable "indice_anterior"

```{r}
sql_01 <- paste("EXEC [dbo].[sp_get_precios_recolectados_mes]", anio, ",", mes)
sql_02 <- paste("EXEC [dbo].[sp_get_indice_grupo]", anio, ",", mes)
  
boletas <- dbGetQuery(con, sql_01)
ponderaciones <- dbGetQuery(con, sql_02)
```

```{r}
#un mini df que tiene la participacion de las regiones
participacion <- data.frame(region = c(1,2,3,4,5,6,7,8),
                            participacion = c(13.472203,12.046949,12.486967,12.483411,12.674423,12.415842,12.190962,12.229243)) %>% 
  mutate(region = as.integer64(region))
```

```{r}
dbDisconnect(con)
```

### Adecuación de la base de datos

En este apartado se modifica el dataframe agregando una columna para asignar a cada variedad un grupo para su identificación posterior, la base de datos modificada se guarda en el dataframe de nombre "bol"

```{r}
bol <- boletas %>%
  #filter(tp_poll_impute_status %in% c(351821, 351824)) %>% #filtro de estado de imputacion
  #filter(detail_tp_poll_status %in% c(351634, 351635)) %>% #filtro de estado de la boleta
  select(region, codigo_articulo, articulo, cantidad_anterior, cantidad_actual, precio_anterior, precio_actual, nt_tipo) %>% 
  mutate(cod_prod = substr(codigo_articulo, 1, ifelse(nchar(codigo_articulo) > 8, nchar(codigo_articulo) - 2, nchar(codigo_articulo) - 1)), .before = codigo_articulo) %>% 
  mutate(cod_prod = ifelse(nchar(cod_prod) == 6, paste0("0", cod_prod), cod_prod)) %>%
  mutate(cantidad_anterior = ifelse(cantidad_anterior == 0 | is.na(cantidad_anterior), cantidad_actual, cantidad_anterior)) %>% 
  mutate(precio_anterior = ifelse(precio_anterior == 0 | is.na(precio_anterior), precio_actual, precio_anterior))
#estas ultimas 2 condicionales son en caso de que no aparezca un precio/cantidad o el precio/cantidad que se reporta tenga valor 0
  
  #mutate(cantidad_actual = cantidad_anterior) %>% 
  #mutate(precio_actual = precio_anterior) # estas dos ultimas filas no irian en la de verdad esto es solo para la prueba del calculo
```

```{r}
#Aqui tengo las ponderaciones para cada produto por cada region y los indices anteriores
pon_prod <- pondcat("Producto") %>% 
  rename(cod_prod = grupo_codigo) %>%
  mutate(cod_prod = ifelse(nchar(cod_prod) == 6, paste0("0", cod_prod), cod_prod))
```

### Cálculo del IPC

#### 1. Cálculo de la variación de las variedades (artículos)

```{r}
bol01 <- variacion(bol) %>% 
  mutate(var_prod = ifelse(nt_tipo %in% c(351761,351762), 1, var_prod)) %>% 
  select(region, cod_prod, codigo_articulo, articulo, var_prod)
  #drop_na()

#sum(is.na(bol01))
bol01
```

#### 2. Relativo de precios de un producto

Esto es la media geométrica de todas las variaciones de las variedades (artículos) que componen un producto.

```{r}
relativo <- bol01 %>% 
  group_by(region, cod_prod) %>% 
  summarize(relativo = geometric.mean(var_prod)) %>%
  left_join(pon_prod %>% select(region, cod_prod, grupo_nombre, ponderacion_region, indice_anterior), 
                           by = c("region", "cod_prod")) %>% 
  select(region, cod_prod, grupo_nombre, relativo, ponderacion_region, indice_anterior)
```

#### 03. Promedio ponderado

Se calcula la variacion acumulada, que es la suma producto de los relativos y sus ponderaciones. Luego se realiza la suma de los ponderadores y a partir de estos valores se calcula el promedio ponderado

```{r}
prom_pon <- relativo %>% 
  group_by(region, cod_prod, grupo_nombre) %>%
  summarize(var_ac = sum(relativo*ponderacion_region),
            sum_pon = sum(ponderacion_region)) %>% 
  mutate(prom_pon = var_ac/sum_pon) %>% 
  left_join(relativo %>% select(region, cod_prod, grupo_nombre, ponderacion_region, indice_anterior), by = c("region", "cod_prod", "grupo_nombre"))
```

#### 4. Índice de precios por región

##### 4.1 Índice de productos

```{r}
ind_prod <- prom_pon %>% 
  mutate(ind_prod = indice_anterior*prom_pon) %>% 
  cod_grupos() %>% 
  drop_na() #utilice el dropna porque hay datos faltantes en las boletas

ind_prod01 <- ind_prod %>% 
  select(region, cod_prod, ind_prod)
```

##### 4.2 Índice de subclase

```{r}
ind_subclase <- ind_prod %>% 
  select(region, cod_subclase, grupo_nombre, ponderacion_region, ind_prod) %>% 
  rename(grupo_codigo = cod_subclase) %>% 
  group_by(region, grupo_codigo) %>%
  summarize(sum1 = sum(ind_prod*ponderacion_region),
            sum2 = sum(ponderacion_region),
            count = n()) %>% 
  mutate(ind = sum1/sum2) %>%
  drop_na() %>% 
  select(region, grupo_codigo, ind)
```

##### 4.3 Índice de clase

```{r}
ind_clase <- ind_prod %>% 
  select(region, cod_clase, grupo_nombre, ponderacion_region, ind_prod) %>% 
  rename(grupo_codigo = cod_clase) %>% 
  group_by(region, grupo_codigo) %>%
  summarize(sum1 = sum(ind_prod*ponderacion_region),
            sum2 = sum(ponderacion_region),
            count = n()) %>% 
  mutate(ind = sum1/sum2) %>%
  drop_na() %>% 
  select(region, grupo_codigo, ind)
```

##### 4.4 Índice de grupo

```{r}
ind_grupo <- ind_prod %>% 
  select(region, cod_grupo, grupo_nombre, ponderacion_region, ind_prod) %>% 
  rename(grupo_codigo = cod_grupo) %>% 
  group_by(region, grupo_codigo) %>%
  summarize(sum1 = sum(ind_prod*ponderacion_region),
            sum2 = sum(ponderacion_region),
            count = n()) %>% 
  mutate(ind = sum1/sum2) %>%
  drop_na() %>% 
  select(region, grupo_codigo, ind)
```

##### 4.5 Índice de división

```{r}
ind_div <- ind_prod %>% 
  select(region, cod_div, grupo_nombre, ponderacion_region, ind_prod) %>% 
  rename(grupo_codigo = cod_div) %>% 
  group_by(region, grupo_codigo) %>%
  summarize(sum1 = sum(ind_prod*ponderacion_region),
            sum2 = sum(ponderacion_region),
            count = n()) %>% 
  mutate(ind = sum1/sum2) %>%
  drop_na() %>% 
  select(region, grupo_codigo, ind)
```

#### 5. Índice de precios a nivel república

##### 5.1 índice de productos

```{r}
ind_rep_prod <- ind_prod %>% 
  group_by(cod_prod, grupo_nombre) %>%
  summarize(sum1 = sum(ponderacion_region*ind_prod),
            sum2 = sum(ponderacion_region),
            count = n()) %>% 
  mutate(ind_prod_rep = sum1/sum2) %>%
  select(cod_prod, grupo_nombre, ind_prod_rep)
```

##### 5.1 índice de subclase

```{r}
ind_rep_subclase <- ind_prod %>% 
  group_by(cod_subclase) %>%
  summarize(sum1 = sum(ponderacion_region*ind_prod),
            sum2 = sum(ponderacion_region),
            count = n()) %>% 
  mutate(ind_prod_rep = sum1/sum2) %>%
  drop_na() %>% 
  select(cod_subclase, ind_prod_rep)
```

##### 5.2 Índice de clase

```{r}
ind_rep_clase <- ind_prod %>% 
  group_by(cod_clase) %>%
  summarize(sum1 = sum(ponderacion_region*ind_prod),
            sum2 = sum(ponderacion_region)) %>% 
  mutate(ind_prod_rep = sum1/sum2) %>%
  drop_na() %>% 
  select(cod_clase, ind_prod_rep)
```

##### 5.3 Índice de grupo

```{r}
ind_rep_grupo <- ind_prod %>% 
  group_by(cod_grupo) %>%
  summarize(sum1 = sum(ponderacion_region*ind_prod),
            sum2 = sum(ponderacion_region)) %>% 
  mutate(ind_prod_rep = sum1/sum2) %>%
  drop_na() %>% 
  select(cod_grupo, ind_prod_rep)
```

##### 5.4 Índice de división

```{r}
ind_rep_div <- ind_prod %>% 
  group_by(cod_div) %>%
  summarize(sum1 = sum(ponderacion_region*ind_prod),
            sum2 = sum(ponderacion_region)) %>% 
  mutate(ind_prod_rep = sum1/sum2) %>%
  drop_na() %>% 
  select(cod_div, ind_prod_rep)
```

#### 6. Índice general

```{r}
ind_gen <- ind_prod %>% 
  group_by(region) %>%
  summarize(sum1 = sum(ponderacion_region*ind_prod),
            sum2 = sum(ponderacion_region)) %>% 
  mutate(ind_prod_rep = sum1/sum2) %>%
  select(region, ind_prod_rep)

ind_gen
```

```{r}
ind_rep <- ind_prod %>% 
  summarize(sum1 = sum(ponderacion_region*ind_prod),
            sum2 = sum(ponderacion_region)) %>% 
  mutate(indrep = sum1/sum2)
ind_rep
```

#### 7. Incidencias

7.1 Incidencias por producto

```{r}
incid_prod <- ind_prod %>% 
  select(region, cod_prod, grupo_nombre, ponderacion_region, ind_prod) %>% 
  left_join(pondcat("Producto") %>% 
              rename(cod_prod = grupo_codigo) %>%
              mutate(cod_prod = ifelse(nchar(cod_prod) == 6, paste0("0", cod_prod), cod_prod)) %>% 
              select(region, cod_prod, grupo_nombre, indice_anterior), 
            by = c("region", "cod_prod", "grupo_nombre")) %>% 
  mutate(inc_prod = ((ind_prod-indice_anterior)*ponderacion_region)/indice_anterior) %>% 
  select(region, cod_prod, grupo_nombre, inc_prod)
```

7.2 Incidencias por division

```{r}
incid_div <- ind_div %>% 
  select(region, grupo_codigo, ind) %>% 
  left_join(pondcat("División") %>% 
              mutate(grupo_codigo = ifelse(nchar(grupo_codigo) == 1, paste0("0", grupo_codigo), grupo_codigo)) %>% 
              select(region, grupo_codigo, ponderacion_region, indice_anterior), 
            by = c("region", "grupo_codigo")) %>% 
  mutate(inc_div = ((ind-indice_anterior)*ponderacion_region)/indice_anterior) %>% 
  select(region, grupo_codigo, inc_div) %>% 
  drop_na()
```

7.3 Incidencias por region

```{r}
ind_reg_ant <- pon_prod %>% 
  filter(region != 0) %>% 
  group_by(region) %>%
  summarize(sum1 = sum(ponderacion_region*indice_anterior),
            sum2 = sum(ponderacion_region)) %>% 
  mutate(ind_reg_ant = sum1/sum2) %>%
  select(region, ind_reg_ant)
```

```{r}
incid_reg <- ind_gen %>% 
  select(region, ind_prod_rep) %>% 
  left_join(participacion) %>% 
  left_join(ind_reg_ant) %>% 
  mutate(inc_prod = ((ind_prod_rep-ind_reg_ant)*participacion)/ind_reg_ant) %>% 
  select(region, inc_prod)
```

#### 8. Productos no recolectados

```{r}
#aca va la parte donde se obtienen los productos que no se cotizaron en el mes
prod_faltantes <- pon_prod %>% 
  filter(region == 0) %>% 
  anti_join(ind_prod, by = "cod_prod") %>% 
  select(cod_prod, grupo_nombre)
```

Exportamos a un excel de nombre para este mes

```{r}
exportarexcel(excel_indactual)
```
