---
title: "Calculo del IPC"
output: html_notebook
---

#### Librerias y conexion a la base de datos

Librerias necesarias par la realizacion de calculos

```{r}
library("readxl")
library("tidyverse")
require("tidyverse")
library("writexl")
library("tibble")
library("openxlsx")
library("DBI")
library("odbc")
library("RSQLite")
library("psych")
library("pracma")
library("bit64")

source("funciones_ipc.R")
```

Conexion al servidor

```{r}
server <- 'ipcprod.database.windows.net'
user <- 'ipcreader'
pas <- '1pc/*2023'
database <- 'db-indices'
```

```{r}
#crea un string completo para conectarse a la base de datos
conn_str <- paste0("Driver={ODBC Driver 17 for SQL Server};",
  "Server=", server, ";",
  "Database=", database, ";",
  "Uid=", user, ";",
  "Pwd=", pas, ";"
)
```

```{r}
con <- dbConnect(odbc::odbc(), .connection_string=conn_str)
```

Obtención de la base de datos

```{sql connection=con, output.var="boletas"}
EXEC [dbo].[sp_get_precios_recolectados_mes] 2024, 1
```

```{sql connection=con, output.var="ponderaciones"}
EXEC sp_get_indice_grupo 2024, 1
```

```{sql connection=con, output.var="ponderacionesmesant"}
EXEC sp_get_indice_grupo 2023, 12
```

```{r}
#un mini df que tiene la participacion de las regiones
participacion <- data.frame(region = c(1,2,3,4,5,6,7,8),
                            participacion = c(29.79,6.98,7.77,20.41,8.01,11.97,11.38,3.69)) %>% 
  mutate(region = as.integer64(region))
```

------------------------------------------------------------------------

**Adecuacion de la base de datos**

En este apartado se agregan columnas que identifican a las variedades dentro de sus respectivas categorias: producto, subclase, clase, grupo y division

```{r}
bol <- boletas %>% 
  select(region, codigo_articulo, articulo, cantidad_anterior, cantidad_actual, precio_anterior, precio_actual) %>% 
  mutate(cod_prod = substr(codigo_articulo, 1, ifelse(nchar(codigo_articulo) > 8, nchar(codigo_articulo) - 2, nchar(codigo_articulo) - 1)), .before = codigo_articulo) %>% 
  mutate(cod_prod = ifelse(nchar(cod_prod) == 6, paste0("0", cod_prod), cod_prod)) %>% 
  mutate(cod_subclase = substr(cod_prod, 1, nchar(cod_prod) - 2), .before = cod_prod) %>% 
  mutate(cod_clase = substr(cod_prod, 1, nchar(cod_prod) - 3), .before = cod_subclase) %>%
  mutate(cod_grupo = substr(cod_prod, 1, nchar(cod_prod) - 4), .before = cod_clase) %>%
  mutate(cod_div = substr(cod_prod, 1, nchar(cod_prod) - 5), .before = cod_grupo) %>%
  mutate(cantidad_actual = cantidad_anterior) %>% 
  mutate(precio_actual = precio_anterior) # estas dos ultimas filas no irian en la de verdad esto es solo para la prueba
```

------------------------------------------------------------------------

#### Calculo del IPC

##### Ponderaciones

En este apartado se generan dataframes que contienen las ponderaciones correspondientes a cada

```{r}
#Aqui tengo las ponderaciones para cada produto por cada region y los indices anteriores
pon_prod <- pondcat("Producto") %>% 
  rename(cod_prod = grupo_codigo) %>%
  mutate(cod_prod = ifelse(nchar(cod_prod) == 6, paste0("0", cod_prod), cod_prod))

#Aqui tengo las ponderaciones para cada subclase por cada region y los indices anteriores
pon_subclase <- pondcat("Sub Clase") %>% 
  mutate(grupo_codigo = ifelse(nchar(grupo_codigo) == 4, paste0("0", grupo_codigo), grupo_codigo))

#Aqui tengo las ponderaciones para cada clase por cada region y los indices anteriores
pon_clase <- pondcat("Clase") %>% 
  mutate(grupo_codigo = ifelse(nchar(grupo_codigo) == 3, paste0("0", grupo_codigo), grupo_codigo))

#Aqui tengo las ponderaciones para cada Grupo por cada region y los indices anteriores
pon_grupo <- pondcat("Grupo") %>% 
  mutate(grupo_codigo = ifelse(nchar(grupo_codigo) == 2, paste0("0", grupo_codigo), grupo_codigo))

#Aqui tengo las ponderaciones para cada divison por cada region y los indices anteriores
pon_div <- pondcat("División") %>% 
  mutate(grupo_codigo = ifelse(nchar(grupo_codigo) == 1, paste0("0", grupo_codigo), grupo_codigo))
```

------------------------------------------------------------------------

1.  Calculo la variacion de las variedades (articulos)

```{r}
bol01 <- variacion(bol)
bol01 %>% 
  select(region, cod_prod, codigo_articulo, articulo, var_prod)
```

------------------------------------------------------------------------

2.  Relativo de precios de un producto Esto es la media geometrica de todas las variaciones de los articulos (variedades) que componen un producto

```{r}
relativo <- bol01 %>% 
  group_by(region, cod_prod) %>% 
  summarize(relativo = geometric.mean(var_prod)) %>% 
  left_join(pon_prod %>% select(region, cod_prod, grupo_nombre, ponderacion_region, indice_grupo), 
                           by = c("region", "cod_prod")) %>% 
  select(region, cod_prod, grupo_nombre, relativo, ponderacion_region, indice_grupo)
```

------------------------------------------------------------------------

3.  Promedio ponderado

```{r}
#sacamos la variacion acumulada, que es la suma producto de los relativos y sus ponderadores
varacum <- relativo %>% 
  group_by(region, cod_prod, grupo_nombre) %>% 
  summarize(var_ac = sum(relativo*ponderacion_region))
```

```{r}
#suma de los ponderadores
suma_pon <- relativo %>% 
  group_by(region, cod_prod, grupo_nombre) %>% 
  summarize(sum_pon = sum(ponderacion_region))
```

```{r}
#el promedio ponderado es la division de la variacion acumulada por la suma de los ponderadores
prom_pond <- varacum %>% 
  select(region, cod_prod, grupo_nombre, var_ac, ) %>% 
  left_join(suma_pon, by = c("region", "cod_prod", "grupo_nombre")) %>% 
  mutate(prom_pon = var_ac/sum_pon) %>% 
  left_join(relativo %>% select(region, cod_prod, grupo_nombre, ponderacion_region, indice_grupo), by = c("region", "cod_prod", "grupo_nombre"))
```

------------------------------------------------------------------------

4.  Indice de precios por region

4.1 Indice de productos

```{r}
ind_prod <- prom_pond %>% 
  mutate(ind_prod = indice_grupo*prom_pon)

#ind_prod %>% 
#  filter(grupo_nombre == "Arroz") #estas ultimas dos lineas son solamente para visualizar algunos datos
```

4.2 Indice de subclase, clase, grupo y division

```{r}
ipc(pon_subclase,participacion)
ipc(pon_clase, participacion)
ipc(pon_grupo, participacion)
ipc(pon_div, participacion)
```

------------------------------------------------------------------------

5.  Indice de precios a nivel republica

5.1 Indice de productos

```{r}
ind_prod %>% 
  left_join(participacion, by = c("region")) %>% 
  mutate(new_col = ponderacion_region*participacion*ind_prod) %>% 
  group_by(cod_prod, grupo_nombre) %>%
  summarize(sumprod = sum(ponderacion_region*participacion), sumapond = sum(new_col)) %>% 
  mutate(ind_prod_rep = sumapond/sumprod) %>% 
  select(cod_prod, grupo_nombre, ind_prod_rep)
```

#aca algunos indices salen como Nan porque hay datos faltantes en las boletas :c

5.2 Indice de subclase, clase, grupo y division

```{r}
ipc_nac(pon_subclase,participacion)
ipc_nac(pon_clase,participacion)
ipc_nac(pon_grupo,participacion)
ipc_nac(pon_div,participacion)
```

6.  Indice general

```{r}
pon_div %>% 
  filter(region != 0) %>% 
  left_join(participacion, by ="region") %>% 
  group_by(region) %>% 
  summarize(sum1 = sum(ponderacion_region*participacion), sum2 = sum(ponderacion_region*participacion*indice_grupo)) %>% 
  mutate(ind = sum2/sum1) %>% 
  select(region, ind)
```

```{r}
#write.xlsx(boletas, "boletas202401.xlsx")
#write.xlsx(ponderaciones, "ponderaciones2024.xlsx")
```

#### Variacion intermensual

```{r}
#variaicon intermensual es ((ipcactual-ipcanterior)*100)/ipcant
#necesito entonces el ipc de los meses anteriores... pero, entonces necesito generalizar mas la que calcula el ipc general... :O


```
