------------------------------------------------------------------------

---
title: "R Notebook"
output: html_notebook
---

```{r}
library("readxl")
library("tidyverse")
require("tidyverse")
library("writexl")
library("tibble")
library("openxlsx")
library("DBI")
library("odbc")
library("RSQLite")
library("psych")
library("pracma")
library("bit64")
library('glue')
library('RMySQL')

source('funciones.R')
```

## 1. Comparacion bases 2010-2023

### 1.1 Indice republica

Se obtienen los resultados de todos los meses de los archivos de excel generados por los scripts que calculan el IPC

```{r}
meses <- c("Enero", "Febrero", "Marzo", "Abril", "Mayo", "Junio")
months <- 1:6     #se establecen los meses a importar
```

```{r}
#nombres de las hojas que tienen los indices
sheet_names_2010 <- paste0("indrep2010_", months)
sheet_names_2023 <- paste0("ind_rep2023_", months)

#se leen los archivos de excel
indrepbase2010 <- read_ind("2010", months, sheet_names_2010)
indrepbase2023 <- read_ind("2023", months, sheet_names_2023)

#se combinan en un solo dataframe para cada base
indrep_base2010 <- do.call(rbind, indrepbase2010)
indrep_base2023 <- do.call(rbind, indrepbase2023)

#se combinan y se arreglan en un dataframe resumen
indrep <- cbind(indrep_base2010, indrep_base2023) %>% 
  select(IPC, indrep) %>% 
  rename('Base 2010' = IPC, 'Base 2023' = indrep) %>% 
  mutate(Mes = meses, .before = 'Base 2010')

indrep
```

### 1.2 Indice por region

Esta seccion obtiene el cuadro de resultados de IPC para cada region a nivel republica con bases 2010 y 2023

```{r}
#nombres de las hojas que tienen los indices
sheet_names_2010 <- paste0("indgen2010_", months)
sheet_names_2023 <- paste0("ind_reg2023_", months)

#se leen los archivos de excel
indregbase2010 <- read_ind("2010", months, sheet_names_2010)
indregbase2023 <- read_ind("2023", months, sheet_names_2023)

#se combinan en un solo dataframe para cada base
indreg_base2010 <- do.call(cbind, indregbase2010)
indreg_base2023 <- do.call(cbind, indregbase2023)

indreg <- cbind(indreg_base2010, indreg_base2023) 
 
colnames(indreg) <- make.unique(colnames(indreg))

indreg <- indreg %>% select(1, 2, 14, 4, 16, 6, 18, 8, 20, 10, 22, 12, 24) %>% 
  rename(Region = RegCod, 
         'Base 2010 1' = IPC, 'Base 2010 2' = IPC.1, 'Base 2010 3' = IPC.2, 'Base 2010 4' = IPC.3, 'Base 2010 5' = IPC.4, 'Base 2010 6' = IPC.5, 
         'Base 2023 1' = ind_prod_rep, 'Base 2023 2' = ind_prod_rep.1, 'Base 2023 3' = ind_prod_rep.2, 'Base 2023 4' = ind_prod_rep.3, 'Base 2023 5' = ind_prod_rep.4, 'Base 2023 6' = ind_prod_rep.5) #toda esta parte es mejor que la automatice tambien

indreg
```

### 1.3 Indice por division

Esta seccion obtiene el cuadro de resultados de IPC para cada division a nivel republica con bases 2010 y 2023

```{r}
#nombres de las hojas que tienen los indices
sheet_names_2010 <- paste0("indrepdiv2010_", months)
sheet_names_2023 <- paste0("ind_div2023_", months)

#se leen los archivos de excel
inddivbase2010 <- read_ind("2010", months, sheet_names_2010)
inddivbase2023 <- read_ind("2023", months, sheet_names_2023)

#se combinan en un solo dataframe para cada base
inddiv_base2010 <- do.call(cbind, inddivbase2010) %>% add_row()
inddiv_base2023 <- do.call(cbind, inddivbase2023)

inddiv <- cbind(inddiv_base2010, inddiv_base2023) 
 
colnames(inddiv) <- make.unique(colnames(inddiv))


inddiv <- inddiv %>% select(19, 3, 20, 6, 22, 9, 24, 12, 26, 15, 28, 18, 30) %>% 
  rename("Division" = cod_div, 
         'Base 2010 1' = DivInd...3, 'Base 2010 2' = DivInd...6, 'Base 2010 3' = DivInd...9, 'Base 2010 4' = DivInd...12, 'Base 2010 5' = DivInd...15, 'Base 2010 6' = DivInd...18,
         'Base 2023 1' = ind_prod_rep, 'Base 2023 2' = ind_prod_rep.1, 'Base 2023 3' = ind_prod_rep.2, 'Base 2023 4' = ind_prod_rep.3, 'Base 2023 5' = ind_prod_rep.4, 'Base 2023 6' = ind_prod_rep.5)

inddiv
```

## 2. Comparacion factor estacional

### 2.1 Indice republica

Esta seccion sirve para hacer la comparacion del indice base 2023 sin los factores estacionales y con los factores estacionales

```{r}
#nombres de las hojas que tienen los indices
sheet_names_2023 <- paste0("ind_rep2023_", months)

#se leen los archivos de excel
indrepestbase2023 <- read_est("2023", months, sheet_names_2023)

#se combinan en un solo dataframe para cada base
indrepest_base2023 <- do.call(rbind, indrepestbase2023)

#se combinan y se arreglan en un dataframe resumen
indrepest <- cbind(indrep_base2023, indrepest_base2023)
colnames(indrepest) <- make.unique(colnames(indrepest))

indrepest <- indrepest %>% 
  select(indrep, indrep.1) %>% 
  rename('Base 2010' = indrep, 'Base 2023' = indrep.1) %>% 
  mutate(Mes = meses, .before = 'Base 2010')

indrepest
```

### 2.2 Indice por region

```{r}
#nombres de las hojas que tienen los indices
sheet_names_2023 <- paste0("ind_reg2023_", months)

#se leen los archivos de excel
indregestbase2023 <- read_est("2023", months, sheet_names_2023)

#se combinan en un solo dataframe para cada base
indregest_base2023 <- do.call(cbind, indregestbase2023)

#se combinan y se arreglan en un dataframe resumen
indregest <- cbind(indreg_base2023, indregest_base2023)
colnames(indregest) <- make.unique(colnames(indregest))

indregest <- indregest %>% 
  select(1, 2, 14, 4, 16, 6, 18, 8, 20, 10, 22, 12, 24) %>% 
  rename(Region = region,
         'Base 2023 1' = ind_prod_rep, 'Base 2023 2' = ind_prod_rep.1, 'Base 2023 3' = ind_prod_rep.2, 'Base 2023 4' = ind_prod_rep.3, 'Base 2023 5' = ind_prod_rep.4, 'Base 2023 6' = ind_prod_rep.5,
         'Base 2023 est 1' = ind_prod_rep.6, 'Base 2023 est 2' = ind_prod_rep.7, 'Base 2023 est 3' = ind_prod_rep.8, 'Base 2023 est 4' = ind_prod_rep.9, 'Base 2023 est 5' = ind_prod_rep.10, 'Base 2023 est 6' = ind_prod_rep.11)

indregest
```

### 2.3 Indice por division

```{r}
#nombres de las hojas que tienen los indices
sheet_names_2023 <- paste0("ind_div2023_", months)

#se leen los archivos de excel
inddivestbase2023 <- read_est("2023", months, sheet_names_2023)

#se combinan en un solo dataframe para cada base
inddivest_base2023 <- do.call(cbind, inddivestbase2023)

#se combinan y se arreglan en un dataframe resumen
inddivest <- cbind(inddiv_base2023, inddivest_base2023)
colnames(inddivest) <- make.unique(colnames(inddivest))

inddivest <- inddivest %>% 
  select(1, 2, 14, 4, 16, 6, 18, 8, 20, 10, 22, 12, 24) %>% 
  rename(Division = cod_div,
         'Base 2023 1' = ind_prod_rep, 'Base 2023 2' = ind_prod_rep.1, 'Base 2023 3' = ind_prod_rep.2, 'Base 2023 4' = ind_prod_rep.3, 'Base 2023 5' = ind_prod_rep.4, 'Base 2023 6' = ind_prod_rep.5,
         'Base 2023 est 1' = ind_prod_rep.6, 'Base 2023 est 2' = ind_prod_rep.7, 'Base 2023 est 3' = ind_prod_rep.8, 'Base 2023 est 4' = ind_prod_rep.9, 'Base 2023 est 5' = ind_prod_rep.10, 'Base 2023 est 6' = ind_prod_rep.11)

inddivest
```

Esta seccion guarda los datos en un excel

```{r}
#guardamos el dataframe en un archivo de excel
wb <- createWorkbook()

addWorksheet(wb, "ind_rep")
writeData(wb, "ind_rep", indrep)

addWorksheet(wb, "ind_reg")
writeData(wb, "ind_reg", indreg)

addWorksheet(wb, "ind_div")
writeData(wb, "ind_div", inddiv)

addWorksheet(wb, "ind_rep_est")
writeData(wb, "ind_rep_est", indrepest)

addWorksheet(wb, "ind_reg_est")
writeData(wb, "ind_reg_est", indregest)

addWorksheet(wb, "ind_div_est")
writeData(wb, "ind_div_est", inddivest)

saveWorkbook(wb, "resumen_indices_bases2010_2023.xlsx", overwrite = TRUE)
```
